【裁判字號】    96,上易,2999
【裁判日期】    970205
【裁判案由】    侵占
【裁判全文】
臺灣高等法院刑事判決                96年度上易字第2999號
上  訴  人
即  被  告  甲○○
                    樓
上列上訴人因侵占案件，不服臺灣板橋地方法院96年度易字第21
40號，中華民國96年8月30 日第一審判決（起訴案號：臺灣板橋
地方法院檢察署96年度偵字第6201號），提起上訴，本院判決如
下：
    主  文
上訴駁回。
    事  實
一、甲○○自民國94年4 月22日起至95年11月22日止，任職在臺
    北市○○○路○ 段71號7 樓「威武保全股份有限公司」（下
    稱威武公司），且經威武公司派駐至位於臺北縣永和市○○
    路○ 段112 號之「紐約蘇活社區」，擔任該社區之保全員，
    負責該社區安全、進出人員車輛管制、代收社區管理費及待
    付各項費用等工作，依該社區規定，甲○○代收之管理費後
    ，應製作一式三聯之收據，一聯交由住戶收執，一聯自行留
    存，另一聯則於翌日交班時，連同日報表、代收之管理費（
    含其他當班保全員所交付之代收管理費）併同交付社區管理
    委員會財務委員謝怡昇，代付費用部分則由其持財務委員填
    載完成之取款憑條前往金融機構，自該社區管理委員會在國
    泰世華銀行福和分行開立之帳戶領取款項，再匯款予應付款
    廠商，其因而成為從事業務之人。詎甲○○基於意圖為自己
    不法所有之犯意，利用職務上之便利，自95年10月23日（起
    訴書誤載為同年9 月1 日）起至同年11月22日止，將所收取
    之管理費或所領取之代付費用，以變易持有為所有之意思，
    予以侵占入己，金額共計新臺幣（下同）249,083 元（詳細
    之時間、金額均詳如附表所示）。嗣因甲○○無故自行離職
    ，經威武公司清查帳款後發覺有異，始悉上情。
二、案經威武公司告發臺灣板橋地方法院檢察署檢察官偵查起訴
    。
    理  由
一、查本件被告甲○○所犯並非死刑、無期徒刑、最輕本刑為三
    年以上有徒刑之罪或高等法院管轄第一審案件，而其於原審
    準備程序進行中，被告先就被訴事實為有罪之陳述，經法官
    告知簡式審判程序之旨，並聽取公訴人及被告之意見後，原
    審認適宜改依簡式審判程序進行，爰依刑事訴訟法第273 條
    之1第1項、第284條之1規定，由原審合議庭以裁定由受命法
    官獨任進行簡式審判程序，合先敘明。
二、上揭事實，業據被告甲○○於偵查及原審審理時坦承不諱，
    核與證人即威武公司代理人蕭勁康、乙○○於偵查及原審準
    備程序時之證述情節相符，並有威武公司履歷表、勞工保險
    卡、個人裝備領用單、威武公司財務稽核報告、國泰世華商
    業銀行帳戶交易明細、紐約蘇活社區95年10月份及11月份遭
    侵占明細表、紐約蘇活管理委員會10月份及11月份收據、臨
    時清潔費收據、臨時停車費收據等件在卷可稽。被告自白核
    與事實相符，本案事證已臻明確，被告犯行堪以認定。
三、被告負責執行代「紐約蘇活社區」管理委員會收取管理費暨
    車輛清潔費等款項及代付費用之業務，藉此機會侵占因執行
    業務所代收代付之款項，核所為係犯刑法第336 條第2 項之
    業務侵占罪。又按如數行為於同時同地或密切接近之時地實
    施，侵害同一之法益，各行為之獨立性極為薄弱，依一般社
    會健全觀念，在時間差距上，難以強行分開，在刑法評價上
    ，以視為數個舉動之接續施行，合為包括之一行為予以評價
    ，較為合理，則屬接續犯，而為包括之一罪（最高法院86年
    臺上字第3295號判例參照）。查本案被告自95年10月23日起
    至同年11月22日止之1 個月內，於詳如附表所示之時間，在
    上址社區，利用代為收取管理費暨車輛清潔費或代為領取費
    用之機會，收取詳如附表所示之120 筆款項，被告之上開數
    次代收代款行為，顯係於密切接近之時地實施，所侵害乃同
    一社區管理委員會之財產法益，各行為之獨立性極為薄弱，
    依一般社會健全觀念，在時間差距上，難以強行分開，依前
    揭判例意旨，被告上開數次行為在刑法評價上，以視為數個
    舉動之接續施行，合為包括之一行為予以評價，較為合理，
    屬包括一罪之接續犯。原審適用刑法第336條第2項、第41條
    第1項前段，刑法施行法第1條之1第1項、第2 項前段，中華
    民國九十六年罪犯減刑條例第2條第1 項第3款、第7條、第9
    條，爰審酌被告前未曾犯罪，有臺灣高等法院被告前案紀錄
    表在卷可稽，足徵品行非惡、其生活狀況、犯罪之動機、目
    的、手段、對被害人所生財產上之損害及犯後坦承犯行態度
    良好等一切情狀，量處有期徒刑捌月。以資懲儆。又中華民
    國九十六年罪犯減刑條例業經立法院制定，並業經總統於96
    年7月4日公布，自96年7月16 日起生效，茲因被告為上開犯
    行之犯罪時間在96年4月24 日以前，合於減刑條件，應依中
    華民國九十六年罪犯減刑條例第2條第1項第3款、第7條、第
    9 條之規定，減為有期徒刑肆月。並諭知如易科罰金以新台
    幣壹仟元折算一日。
四、經核原審認事用法均無不合，被告上訴稱公司尚欠其薪資差
    額、勞保費用云云，惟據該公司總經理丙○○於本院結證稱
    並未積欠該等費用，且被告亦未能舉證證明其事，是其上訴
    核無理由，應予以駁回。被告經合法傳喚，無正當理由不到
    庭，爰不待其陳述，逕行判決，併此敘明。
據上論斷，應依刑事訴訟法第368條、第371條，判決如主文。
本案經檢察官劉斐玲到庭執行職務。
中    華    民    國    97    年    2     月     5    日
                  刑事第十一庭審判長法  官  張連財
                                    法  官  林明俊
                                    法  官  楊照男
以上正本證明與原本無異。
不得上訴。
                                    書記官  陳秋雄
中    華    民    國    97    年    2     月     5    日
附錄：本案論罪科刑法條全文
中華民國刑法第336條
對於公務上或因公益所持有之物，犯前條第1 項之罪者，處1 年
以上7 年以下有期徒刑，得併科5 千元以下罰金。
對於業務上所持有之物，犯前條第1 項之罪者，處6 月以上5 年
以下有期徒刑，得併科3 千元以下罰金。
前二項之未遂犯罰之。


司法院資訊處製作；財團法人民間司法改革基金會備份。
